【裁判字號】    95,重選上更(三),4
【裁判日期】    950613
【裁判案由】    選罷法等
【裁判全文】
臺灣高等法院花蓮分院刑事判決   95年度重選上更(三)字第4號
上  訴  人
即  被  告  乙○○
上  訴  人
即  被  告  甲○○
上  訴  人
即  被  告  丙○○
上  訴  人
即  被  告  丁○○
上列上訴人即被告等因違反公職人員選舉罷免法案件，不服臺灣
花蓮地方法院91年度訴字第128號中華民國92年6月19日第一審判
決（起訴案號：臺灣花蓮地方法院檢察署90年度偵字第3238、32
39、3521號），提起上訴，經判決後由最高法院第 3次發回更審
，本院判決如下：
    主  文
原判決關於甲○○、乙○○、丙○○、丁○○部分撤銷。
甲○○共同連續對於有投票權之人交付賄賂，而約其投票權為一
定之行使，處有期徒刑陸月，如易科罰金以參佰元折算壹日；禠
奪公權貳年；新台幣貳仟伍佰元沒收。
乙○○、丙○○、丁○○共同對於有投票權之人交付不正利益，
而約其投票權為一定之行使，各處有期徒刑肆月，如易科罰金以
參佰元折算壹日；均禠奪公權貳年。
    事  實
一、乙○○於民國（下同）90年 5月23日經中國國民黨中常會通
    過提名，參選第五屆平地原住民立委，即積極展開競選，聘
    請甲○○擔任競選總部副總幹事；另由丙○○擔任太巴塱部
    落（即富田社區）後援會執行長；丁○○即乙○○之妻舅則
    提供住處為該後援會會場。
二、甲○○、李直穎夫婦（業經判決有罪確定）與高銀妹（業經
    判決有罪確定）為使乙○○能順利當選立法委員，乃共同基
    於對有投票權人交付賄賂，約定投票權為一定行使之概括犯
    意聯絡，於90年 8月間某日，由甲○○駕車，搭載李直穎至
    花蓮縣光復鄉○○村○○路 ○段98號高銀妹住處前廣場，由
    李直穎交付新台幣（下同） 5千元予高銀妹，做為高銀妹連
    續向五位有投票權人行賄之用。高銀妹與其夫林聰明（業經
    判決有罪確定）亦基於對有投票權人交付賄賂，約定投票權
    為一定行使之概括犯意聯絡，先於90年 8月22日左右，由林
    聰明開車載高銀妹至花蓮縣光復鄉○○村○○路 ○段62號曹
    天福住處，由高銀妹下車交付 1千元予曹天福（業經判決有
    罪確定），要求曹天福夫婦於立法委員選舉投票時，將選票
    投給候選人乙○○，並獲得曹天福之同意，惟曹天福事後並
    未告知其妻汪玉英（業經判決無罪確定）此事。又於90年 8
    月某日下午 4時許，由林聰明載其妻高銀妹至花蓮縣光復鄉
    ○○村○○路○段88號羅阿月住處，由高銀妹下車交付1千元
    予羅阿月（業經判決有罪確定），要求羅阿月夫婦於立法委
    員選舉投票時，將選票投給候選人乙○○，並獲得羅阿月之
    同意，惟羅阿月事後並未告知其夫吳明昌（另經檢察官為不
    起訴處分）此事。高銀妹復基於上開交付賄賂之概括犯意，
    於90年9月初某日下午5時許，自行步行至花蓮縣光復鄉○○
    村○○路○段96之6號高連榮住處，交付 5百元予高連榮（業
    經判決有罪確定），要求高連榮於立法委員選舉投票時，將
    選票投給候選人乙○○，並獲得高連榮之同意。
三、甲○○復與乙○○、丙○○、丁○○共同基於對於有投票權
    之人，交付不正利益，而約其投票權為一定之行使之犯意聯
    絡，利用90年11月 3日乙○○太巴塱部落（即富田社區）後
    援會成立之日，由乙○○之競選總部支付後援會成立經費 7
    萬元予甲○○轉交予丙○○，以供丙○○、丁○○於後援會
    成立當天，開辦60桌餐飲，免費招待太巴塱地區居民飲用，
    促使前往用餐之居民支持而投票予乙○○。丁○○乃出面委
    請外燴業者陳秀英於後援會成立當天中午外燴60桌，每桌 1
    千元，並交付6萬元給陳秀英，另提供價值1萬元之豬肉（ 2
    頭豬）予陳秀英烹煮。甲○○亦在後援會成立當日，搬運10
    箱米酒至會場，供參加之村民飲用。丙○○則請不知情之後
    援會總幹事孫文正（另經檢察官為不起訴處分）安排宣傳車
    在村落廣播，邀請村民於90年11月 3日中午，前往花蓮縣光
    復鄉○○村○○○街100號丁○○住處庭院，參加後援會成立
    大會及午宴。現場遍插書有「懇請支持，重返立法院，候選
    人乙○○」等字樣之競選旗幟。乙○○則於是日中午，在場
    發表政見，並向各桌敬酒請求支持，具有投票權之選民如楊
    秋菊、陳秀桃、楊永金、吳振東、謝月英、曾福生、吳金妹
    等人明知當天中午之免費餐飲，係為乙○○造勢賄選，卻仍
    予飲用。
四、案經花蓮縣警察局鳳林分局報告暨台灣花蓮地方法院檢察署
    檢察官自動簽分偵查起訴。
    理  由
一、訊據上訴人即被告（以下簡稱被告）甲○○、乙○○、丙○
    ○、丁○○均否認上揭犯行，甲○○辯稱：伊在90年 8月份
    ，被選為豐年祭會長，覺得婦女幹部均很辛苦，所以由伊太
    太李直穎拿 5千元給高銀妹，是要慰勞犒賞豐年祭婦女幹部
    ，不是用以賄選；伊為競選總部副總幹事，伊將 7萬元交給
    丙○○，是要辦理有關選舉之事項，如宣傳車、買桂竹、插
    旗子、會場佈置等，不是用在後援會成立當天之午餐費用，
    伊沒有過問辦桌事宜，米酒10箱是給後援會工作人員於競選
    期間用的云云。乙○○辯稱：阿美族選舉時，都會成立後援
    會，富田後援會在90年11月 3日要成立，伊就排行程參加，
    當天伊是發表競選理念及感謝後援會成立之辛勞，後援會一
    切之事務伊並不清楚，總部所發放之 7萬元是後援會成立之
    開辦費用，當天中午60桌之餐費，是不是用這 7萬元支付，
    伊不清楚，伊於警詢及偵查中所述是說當天工作人員之誤餐
    費由開辦費支出云云。丙○○辯稱：甲○○交給伊之 7萬元
    是用以支付宣傳車、後援會帳棚、旗子等費用，伊不知道60
    桌之餐費是誰支付的云云。丁○○辯稱：後援會成立當天中
    午60桌之餐費6萬元是伊所支付，2頭豬是林元瑞、孫吉松贊
    助的，因為乙○○之岳母是伊大姊，所以伊才贊助提供場地
    云云。惟查：
（一）被告乙○○係中國國民黨提名參選第五屆平地原住民立委
      之候選人；甲○○擔任競選總部副總幹事；丙○○擔任後
      援會執行長；丁○○提供住處為太巴塱（富田）後援會會
      場等情，為其等供陳在卷，互核相符。
（二）高銀妹曾向李直穎談及已找到5位選民，李直穎乃於90年8
      月間，由被告甲○○駕車載至高銀妹住處前廣場，由李直
      穎下車交付 5千元予高銀妹，高銀妹即與其夫林聰明先後
      交付曹天福、羅阿月各1千元，交付高連榮5百元，同時請
      彼等投票予乙○○等情，業據業經判決有罪確定之高銀妹
      、林聰明、曹天福、羅阿月、高連榮於偵查中供述綦詳（
      90年度選他字第82號偵查卷第54、55、64至66、83至85、
      89、90頁）。其等所述交付及收受款項之情節，互為一致
      ，又無顯有不可信之情況，依法得為證據，自屬可採；被
      告甲○○辯稱高銀妹於偵查中之供述無證據能力，非可採
      取。又被告甲○○於警詢中供稱：「因高銀妹為南富村婦
      女會幹部，所以我才自掏腰包給她 5千元」；於偵查中則
      改稱：「高銀妹是婦女會幹部，我就拿了4、5份感謝她們
      的辛勞，一份1千元，每1份應該是用紅包袋包裝，目的是
      為了感謝各村幹部，高銀妹知道是哪些人」（選他字第82
      號偵查卷第第283頁）；嗣又改稱：「只給高銀妹5千元，
      其他村落我都沒給」（偵字第3238號卷第28頁）等語，就
      其交給高銀妹 5千元之用途究為感謝高銀妹個人或各村落
      婦女會幹部一節，所述不一，顯難採信。而甲○○之妻李
      直穎於警詢中否認曾去找過高銀妹，供稱：「我們回富田
      村僅回娘家及田裡，沒有去其他地方」；嗣於檢察官聲請
      羈押時，始改稱：「我有拿錢 5千元給高銀妹，是我先生
      叫我交予高女」「我們那天是專門要去高銀妹家，我先生
      是說要謝謝高銀妹在豐年祭之幫忙」等語（原審90年度聲
      羈字第94號卷第 6頁），茍真要謝謝高銀妹在豐年祭之幫
      忙，何以於警詢時不敢承認去找過高銀妹，況李直穎此部
      分犯行亦經判決有罪確定，是李直穎之證詞難為被告甲○
      ○有利之證明。雖曹天福於原審改稱：「高銀妹有拿一個
      宣傳單放在我家裡，我沒有去碰，不知道裡面有沒有錢」
      ；羅阿月於原審亦改稱：「高銀妹在我住處前廣場，有給
      我1千元，但沒有講1千元之用途」，復稱：「我先生病的
      很嚴重，我認為這個錢是高銀妹要給我先生看病的錢」；
      高連榮於原審亦改稱：「高銀妹到我家稱，選舉快到了，
      陪我一起到村內發宣傳單， 5百元是茶水費」云云。惟曹
      天福、羅阿月、高連榮其等先前於偵查中之陳述，並非出
      於強暴、脅迫、詐欺、疲勞訊問、違法羈押或其他不正方
      法，所述又與證人高銀妹、林聰明於偵查中之供述相符，
      茍未收受賄款，當無加以承認，而於原審對其為有罪判決
      後又未上訴之理，足見其等翻異前供，乃卸責迴護之詞，
      不足採信。綜上，甲○○、李直穎夫婦與高銀妹及夫林聰
      明為使乙○○能順利當選立法委員，乃共同基於對有投票
      權人交付賄賂，約定投票權為一定行使之概括犯意聯絡，
      向曹天福、羅阿月、高連榮交付賄款，而約其投票給乙○
      ○之事實，至為灼然。
（三）被告甲○○於偵查中供稱：有交付 7萬元予丙○○，是因
      為成立後援會，曾某須搭棚、買飲料、付工資及當天之吃
      喝費用； 7萬元是買豬及租宣傳車，當天席開60桌，招待
      當地居民去吃，以及工作人員之支出等語（偵字第3238號
      卷第27頁）。被告乙○○於偵查中供稱：90年11月 3日成
      立富田後援會時有參加，這是伊之行程，當天中午之餐飲
      費用是從開辦費中支出等語（偵字第3238號卷第 202頁）
      。證人莊素媛即被告乙○○之女於偵查中證稱：伊於乙○
      ○競選期間擔任競選總部之會計兼接待，競選經費由伊管
      理，富田成立後援會時，總部補助開辦費 7萬元，包括房
      屋租金、電話費、水電、搭帳棚及當天餐飲費用等語（偵
      字第3238號卷第199頁）。以上3人就太巴塱部落（即富田
      社區）後援會成立當天中午之60桌餐飲費用，係由總部補
      助之 7萬元中支付一節，所供均相符合。足見太巴塱部落
      （即富田社區）後援會成立當天中午之60桌餐飲費用，確
      係由總部補助之7萬元中支付，被告 4人所辯7萬元不是用
      在後援會成立當天之午餐費用；或不清楚60桌之餐費是不
      是用7萬元支付；或不知道60桌之餐費是誰支付；或60 桌
      之餐費 6萬元是丁○○所支付云云，均為卸責之詞，不足
      採信。況被告丁○○於警詢中先則供稱：請陳秀英辦桌 1
      桌 1千元，辦桌費是伊親戚共同出資支付的；後又改稱：
      是我自己出的錢，前後所述不一，益見其欲蓋彌彰。
（四）被告丁○○因委請外燴業者陳秀英於後援會成立當天中午
      ，外燴60桌，每桌1千元，而交付6萬元給陳秀英，另提供
      價值1萬元之豬肉2隻予陳秀英烹煮，都是富田的人去吃，
      想去吃的人都可以去，不用繳錢，去吃飯的人都是要支持
      乙○○的，吳金妹亦有去吃等情，已據證人陳秀英、吳金
      妹於偵查中證述明確（偵字第3238號第184至186頁）。另
      證人楊秋菊、陳秀桃、楊永金、吳振東、謝月英、曾福生
      等人均有於後援會成立當天中午前往用餐，而被告乙○○
      確於午餐時至現場向各桌敬酒，且用餐之現場亦遍插書有
      「懇請支持，重返立法院，候選人乙○○」等字樣之競選
      旗幟等情，亦據證人楊秋菊、陳秀桃、楊永金、吳振東、
      謝月英、曾福生等人於本院上訴審及更一審證述無訛（本
      院上訴卷第87至92頁；本院更一卷第76至81頁），復有用
      餐之現場照片及競選旗幟照片多張附卷可參。足見前往用
      餐之楊秋菊等人已明知60桌之餐飲係為為賄選而擺設，其
      等仍予飲用，自有收賄之意思並有收賄之行為。
（五）綜上所述，本件事證明確，被告等人所辯，均係卸責之詞
      ，不足採信，犯行均堪認定。
二、核被告甲○○交付賄款予曹天福等人部分，係犯修正前公職
    人員選舉罷免法第90條之1第1項之投票交付賄賂罪。被告甲
    ○○行為後，公職人員選舉罷免法已於94年11月30日修正公
    布，修正後之第90條之1第1項規定：「對於有投票權之人，
    行求期約或交付賄賂或其他不正利益，而約其不行使投票權
    或為一定之行使者，處三年以上十年以下有期徒刑，得併科
    新台幣1百萬元以上1千萬元以下罰金」；較之修正前之規定
    為重，應依刑法第2條第1項但書之規定，適用有利於被告之
    修正前規定。另參照最高法院77年度台上字第2135號判例，
    共同正犯之犯意聯絡，原不以數人間直接發生者為限，即有
    間接之聯絡者，亦包括在內，無礙於共同正犯成立；被告甲
    ○○與李直穎、高銀妹間有直接之犯意聯絡，與林聰明間雖
    無直接之犯意聯絡，惟高銀妹與林聰明有犯意聯絡，則甲○
    ○與林聰明間即有間接之聯絡， 4人均為共同正犯。次核被
    告甲○○、乙○○、丙○○、丁○○免費提供餐飲賄選部分
    ，係犯修正前公職人員選舉罷免法第90條之1第1項之投票交
    付不正利益罪。被告 4人行為後，公職人員選舉罷免法已於
    94 年11月30日修正公布，修正後之第90條之1第 1項規定，
    刑度較重，有如前述，亦應依刑法第2條第1項但書之規定，
    適用有利於被告之修正前規定論處。又此部分被告 4人間有
    犯意聯絡、行為分擔，均為共同正犯。甲○○先後多次交付
    賄賂及一次交付不正利益犯行，時間緊接，基本犯罪構成要
    件相同，顯係出於概括之犯意為之，為連續犯，應依刑法第
    56條之規定，論以情節較重之投票交付賄賂一罪，並加重其
    刑。又妨害投票罪係侵害國家法益，被害法益為單一，被告
    4 人雖同時行賄多數人，僅成立單純一罪，並非一行為觸犯
    數罪名，尚無刑法第55條之適用，附此敘明。原審對被告論
    罪科刑，固非無見；惟原判決對於具有選舉權之選民楊秋菊
    等人是否知情且有收賄之意思並有收賄之行為，並未於事實
    欄中明白認定記載，理由中亦未說明依憑之證據及得心證之
    理由，遽以被告甲○○等人就免費提供餐飲賄選部分，係犯
    「交付」不正利益之賄選罪，已難認適法；又未及為上揭公
    職人員選舉罷免法第90條之1第1項之新舊法比較適用，亦有
    未洽。被告等上訴否認犯罪，指摘原判決關於其等部分不當
    ，雖無可取；惟原判決關於被告等部分，既有如上所述之不
    當，自應撤銷改判。爰審酌被告 4人於此攸關國家發展及人
    民福祉之立法委員選舉中，未思公平競爭，竟冀藉金錢及餐
    飲誘惑，影響選民之投票行為，敗壞選舉風氣，斲喪民主政
    治之常態發展，惟其等素行尚佳，有臺灣高等法院被告全國
    前案紀錄表在卷可參，暨犯罪動機、手段、智識程度、犯罪
    後態度等一切情狀，分別量處如主文第2、3項所示之刑，及
    諭知易科罰金之折算標準，並依公職人員選舉罷免法第98條
    第3項規定各宣告禠奪公權2年。末按公職人員選舉罷免法第
    90條之1第3項規定：預備或用以行求、期約或交付之賄賂，
    不問屬於犯人與否，沒收之。係採義務沒收主義，故茍屬預
    備或用以行求、期約或交付之賄賂，均應宣告沒收，不以當
    場搜獲扣押為限。本件被告甲○○、李直穎夫婦與高銀妹夫
    婦共同基於投票行賄之犯意聯絡，由李直穎交付 5千元予高
    銀妹，以作為向 5位有投票權人買票行賄之用；高銀妹與其
    夫林聰明於收受該款後，即先後各交付賄款1千元、1千元及
    5 百元（合計2千5百元）予曹天福、羅阿月、高連榮，則李
    直穎交付予高銀妹預備向5位有投票權人買票之賄款5千元，
    高銀妹僅支出其中2千5百元買票，尚餘2千5百元。該尚未支
    出之賄款2千5百元，既係被告甲○○等人預備或用以行求、
    期約或交付之賄賂，依上規定，縱未搜獲扣押，亦應併予宣
    告沒收。
三、公訴意旨另以：（一）高銀妹與其夫林聰明復基於對有投票
    權人交付賄賂，約定投票權為一定行使之概括犯意，由林聰
    明開車載高銀妹至汪玉英、曹天福位於花蓮縣光復鄉○○村
    ○○路○段62號住處，由高銀妹下車交付1千元予曹天福、汪
    玉英（業經判決無罪確定），要求汪玉英於立法委員選舉投
    票時，將選票投給候選人乙○○，並獲得汪玉英之同意；高
    銀妹並自行至黃貴妹（業經判決無罪確定）位於花蓮縣光復
    鄉○○村○○○街8號住處，交付 1千元予黃貴妹，要求黃貴
    妹於立法委員選舉投票時，將選票投給候選人乙○○，並獲
    得黃貴妹之同意；因認被告甲○○就此部分亦涉有公職人員
    選舉罷免法第90條之 1之投票交付賄賂罪罪嫌云云。（二）
    乙○○則於90年11月 3日中午，向在場吃飯，具有投票權之
    選民蔡天保、黃阿英要求於90年12月 1日立法委員選舉日，
    投票支持乙○○；因認被告乙○○、甲○○、丁○○、丙○
    ○4人，就此部分亦涉有公職人員選舉罷免法第90條之1 第1
    項之投票交付不正利益罪云云。經查：
（一）證人高銀妹雖於警詢中供稱：其曾於90年 8月間，在南富
      村豐年祭會場，拿 1千元紅包給汪玉英，交代她要支持乙
      ○○；但並未提及曾至汪玉英住處，交付 1千元給汪玉英
      。而證人汪玉英於警詢及偵查中亦均供稱：我有拿到高銀
      妹所交付之 1千元，但高銀妹沒有告訴我用途及原因，是
      在90年10月中旬在街上遇到高銀妹時，高銀妹用紙筆寫下
      我的名字，並告訴我這次選舉要投票給乙○○，我不知道
      高銀妹有拿 1千元給我先生曹天福等語。另證人即汪玉英
      之配偶曹天福雖於警詢中供稱：高銀妹交付 1千元給我時
      ，我太太當時在洗衣服，有到客廳，高銀妹於我收錢時，
      告訴我與汪玉英要投票給乙○○；然其於偵查中則改稱：
      我太太不知道我收高銀妹 1千元的事，我也沒有告訴她等
      語；是證人曹天福先後所述不一，實難遽信。況依據高銀
      妹、汪玉英之上開供詞，汪玉英在豐年祭收受高銀妹之金
      錢時，既不知高銀妹交付 1千元之目的，自難認定其有收
      受賄賂之犯意。
（二）證人高銀妹雖於警詢中供稱：有交付 1千元賄款予黃貴妹
      ，然黃貴妹於警詢及偵審中均否認有此事實。復參以證人
      高銀妹於警詢中自承李直穎所交付之5千元中有1千元自行
      花用，並稱交付 1千元與高連榮一節，亦與被告高連榮於
      警詢及偵查中供稱：係收到高銀妹所交付之賄款 5百元等
      情不符。尚難僅以證人高銀妹片面供詞，即認被告甲○○
      涉有有此犯行。
（三）證人蔡天保於警詢時證稱：「（成立該後援會時，你有無
      用餐？）我沒有用餐」等語（見鳳林分局第3007號警詢卷
      第95頁）。其嗣於本院前審（即本院選上更(一)審）亦證稱
      ：「我在警訊筆錄第94頁至96頁所述都是對的」等語（見
      本院選上更(一)審卷第78頁）。另證人黃阿英於警詢時證稱
      ：「因乙○○和我有親戚關係，所以（我）到場露臉關心
      一下，我在現場大約10分鐘而已，又因孫子吵著要吃奶，
      所以就回去了，我到場時還沒有開始發表政見，而且我也
      沒見到乙○○」、「（妳是否知道於90年11月 3日當天乙
      ○○後援會完成成立會併發表政見後，於會場有辦桌請支
      持者吃飯？事後是否有聽說？）不知道，沒有」等語（見
      鳳林分局第3007號警詢卷第89頁）。其嗣於本院前審（即
      本院選上更(一)審）亦證稱：「（提示鳳林分局第3007號警
      詢卷第88頁到第92頁，所述是否實在？）都實在」等語（
      見本院選上更(一)審卷第81頁）。從而，依本案卷證資料尚
      難認蔡天保、黃阿英有明知90年11月 3日中午之餐飲係為
      乙○○造勢賄選，卻仍予飲用之事實。
（四）綜上所述，並查無積極證據足資證明被告 4人有公訴人所
      指此部分犯行。惟依公訴意旨所指，此部分與被告 4人前
      揭有罪部分，或為連續犯、想像競合犯之裁判上一罪關係
      ，或為實質上一罪關係，故不另為無罪之諭知，併與敘明
      。
據上論斷，應依刑事訴訟法第369條第1項前段、第364條、第299
條第1項前段，修正前公職人員選舉罷免法第90條之1第 1項、第
3項、現行公職人員選舉罷免法第98條第3項，刑法第2條第1項但
書、第11條、第28條、第56條、第41條第1項前段、第37條第2項
，罰金罰鍰提高標準條例第2條，判決如主文。
本案經檢察官戊○○到庭執行職務。
中    華    民    國    95    年     6    月    13    日
                        審判長法  官  何方興
                              法  官  蔡勝雄
                              法  官  林德盛
以上正本證明與原本無異。
如不服本判決，應於送達後10日內，向本院提出上訴狀。其未敘
述理由者，並應於提出上訴狀後10日內向本院補提理由狀 (須附
繕本)。
                              書記官  劉妙娘
中    華    民    國    95    年     6    月    13    日
附錄    本判決論罪科刑法條：
修正前公職人員選舉罷免法第90條之1:
對於有投票權之人，行求期約或交付賄賂或其他不正利益，而約
其不行使投票權或為一定之行使者，處五年以下有期徒刑，得併
科新台幣四十萬元以上四百萬元以下罰金。
預備犯前項之罪者，處一年以下有期徒刑。
預備或用以行求期約或交付之賄賂，不問屬於犯人與否，沒收之
。
犯第一項或第二項之罪，於犯罪後六個月內自首者，減輕或免除
其刑；因而查獲候選人為共犯者免除其刑。
犯第一項或第二項之罪，在偵查中自白者，減輕其刑；因而查獲
候選人為共犯者，減輕或免除其刑。
公職人員選舉罷免法第98條:
犯本章之罪，其他法律有較重處罰之規定者，從其規定。辦理選
舉、罷免事務人員，假借職務上之權力、機會、或方法，以故意
犯本章之罪者，加重其刑至二分之一。
犯本章之罪或刑法分則第6章之妨害投票罪，宣告有期徒刑以上
之刑者，並宣告褫奪公權。


司法院資訊處製作；財團法人民間司法改革基金會備份。
